臺灣高雄地方法院刑事判決　　　　　　　94年度交易字第53號
公　訴　人　臺灣高雄地方法院檢察署檢察官
被　　　告　丁○○　男民國4.
選任辯護人　林春華律師
右列被告因過失傷害案件，經檢察官提起公訴（93年度偵字第19
012號），本院判決如左：
    主  文
丁○○因過失傷害人，處有期徒刑參月，如易科罰金，以參佰元
折算壹日。
    事  實
一、丁○○於民國（下同）93年4 月22日晚上10時5 分許，駕駛
    車牌號碼SV—5895號自用小客車，沿高雄縣路竹鄉○○村○○○道路竹往岡山方向車道行駛，駛至靠近台一省道與民治
    路交岔路口附近處，本應注意在顯有妨害他車通行之處所，
    不得停車，而該路段設有夜間照明設備，且劃設有明確之快
    慢車道分隔線及路面邊線，並無不能注意之情事，竟疏未注
    意路面邊線至道路之路邊圍欄僅有0.8 公尺，如任意在該路
    段之路邊停放自用小客車，其車體必將佔用部分慢車道，而
    妨害慢車道上車輛之行駛，竟仍擅自將所駕駛之前揭自用小
    客車停放於上開路段之路邊，以致其自用小客車車尾佔用慢
    車道0.7 公尺之寬度，車頭侵入慢車道1 公尺之路寬，適戊○○騎乘車牌號碼PP9 —607 號機車，沿上開台一省道路竹
    往岡山方向之慢車道行駛，行經前揭丁○○之停車地點時，
    亦無注意伊機車前有丁○○小客車停置該處，且未隨時因應
    車前狀況隨時採取閃避或煞停之必要安全措施，以致因閃避
    其他車輛致戊○○機車車頭追撞丁○○所前揭小客車之左後
    車尾保險桿處，戊○○因此人車倒地，而受有右脛骨骨折、
    四肢及背部多處挫擦傷、前額2 ×0.5 公分挫裂傷、臉部多
    處挫擦傷、右脛骨骨折（術後）併組織壞死感染等之傷害。
二、案經戊○○訴由高雄縣政府警察局湖內分局報請臺灣高雄地
    方法院檢察署檢察官偵查起訴。
　　理  由
一、訊據被告丁○○雖承認告訴人戊○○因車禍致其受傷等情，
    惟矢口否認有於前揭時、地有車禍發生，辯稱：其不知有車
    禍發生，且當時不在場，其車並無凹痕，至車尾左後保險桿
    之擦撞痕跡，應非撞擊造成，告訴人機車應非撞及其車車尾
    云云。經查：
  （一）證據能力部分
        證人即告訴人戊○○偵訊時向檢察官所為之陳述（偵卷
        第5 頁），於審理中未曾表示告訴人於檢察官偵訊時有
        任何不法取供之情形，是以並無顯不可信之情況，據刑
        事訴訟法第159 條之1 第2 項之規定，自得為證據。
  （二）前開事實，業據告訴人在偵訊及審理中均指述明確（見
        偵卷第5 頁、本院卷第40～41頁），核與目擊證人甲○○於審理時證述之情節相符（見本院卷第37～39頁），
        並有道路交通事故現場圖、道路交通事故調查報告表（
        一）（二）及肇事現場照片8 幀等附卷可稽（見警卷第
        10、11、12、15、16頁），又告訴人確因本件車禍受傷
        一節，既為被告所不否認（見本院卷第3 頁，且有告訴
        人所受傷害之診斷證明書1 紙在卷足憑（見本院卷第19
        頁），可見告訴人確實因本件車禍而受傷。
  （三）按「汽車停車時，顯有妨害他車通行之處所，不得停車
        。」道路交通安全規則第112 條第1 項第9 款定有明文
        。被告領有合法之駕駛執照，業據其於警詢時供述甚明
        （見警卷第2 頁），且與道路交通事故調查報告表（二
        ）駕駛資格欄之記載相符（見警卷第12頁），則被告就
        上開交通規則之規定自當知之甚詳，然本院參酌道路交
        通事故現場圖所示（見警卷第10頁）：被告停放上開車
        輛之位置，道路邊線至路邊圍欄僅有0.8 公尺寬，被告
        前開自用小客車停放該路邊，車體必將跨越道路邊線，
        侵入並佔用部分慢車道，此由該路段慢車道路寬僅有3
        公尺，被告車左後車尾距離快慢車道分隔線僅有2.3 公
        尺，其車頭距快慢車道分隔線祇2 公尺，足見被告車之
        車體，車尾處即佔用慢車道之路寬達0.7 公尺，車頭更
        佔用慢車道1 公尺之寬度，此由警卷所附之肇事現場照
        片亦可知被告車確有佔據慢車道之情事甚明（見警卷第
        15、16頁），足見被告車停放之處所，既有佔據部分之
        慢車道，應足確認已有妨害行駛慢車道車輛之通行，依
        前開道路交通安全規則之規定，本應不得停車甚明；縱
        如被告所辯：係因參與廟會活動，而集體停車於該路段
        路邊，係整排均依此方式停車（見本院卷第43～44頁）
        ，且證人甲○○亦在審理中證述此節屬實（見本院卷第
        38頁），證人即承辦員警乙○○亦於審理時證實當日確
        有廟會活動等詞（見本院第34頁），惟依前所述，該路
        段之路邊窄小（僅0.8 公尺），原本即無足夠之空間供
        由自用小客車停放路邊，任何小客車一旦停置該路段之
        路邊均必將佔用部分之慢車道，而妨害行駛慢車道上之
        其他車輛通行，已甚顯明，道路交通安全規則既已明確
        規定如前，自不因集體或多數車輛逕自違規停放，而認
        該方式之停車即無違規，是以被告擅自停車上開地點，
        妨害慢車道車輛之通行，仍屬違規，實無分軒輊，自不
        因是否廟會活動之舉行，而有相異之認定；更況該廟會
        活動既於肇事之前業已結束，被告因幫忙收拾，始遲未
        離開，以致未將其車駛離該處一情，亦據被告審理中供
        明在卷（見本院卷第44頁），且被告車停放之處，於肇
        禍之時，其車前後僅餘零零落落之車輛仍停放路邊，而
        被告車之後方約2百 公尺處始有他人之小客車停放路邊
        等事實，亦據證人乙○○及甲○○審理中均證述甚詳（
        見本院卷第34、38頁），是知被告於廟會活動結束後，
        原應儘先將違規停車之小客車駛離妨害交通之停車地點
        ，然被告不為此圖竟遲未將車駛離違規停車處，猶見其
        明顯持續違反上開道路交通安全規則之應注意義務，故
        被告所辯此節，自不可採。至公訴意旨認被告有違反道
        路交通安全規則第112 條第1 項第13款：「停於路邊之
        車廂，遇晝晦、風沙、雨雪、霧靄時，或在夜間無燈光
        設備或照明不清之道路，均應顯示停車燈光或反光標識
        。」之規定，並認被告應顯示停車燈光或放置反光標識
        云云；然車禍當時固係夜間，但該路段之道路中央設有
        共桿式水銀燈之夜間照明設備，對於道路兩側均有照明
        作用，且當時路燈係點亮之狀態等節，已經被告審理時
        供陳甚明（見本院卷第18頁），且與證人乙○○於審理
        時所證相合（本院卷第35頁），又觀諸卷附肇事現場照
        片，亦可見及該路段道路中央之水銀燈均確有點亮照明
        （見警卷第15頁右下角照片所示），至告訴人堅稱：當
        時路燈有部分亮，部分不亮，且車禍地點之路燈未亮云
        云，顯與前開事實不符，自無足取，是本件車禍發生之
        地點既非夜間無燈光設備及照明不清之情事，自無道路
        交通安全規則第112 條第1 項第13款規定之適用，公訴
        人就此所指，尚有誤會，併予敘明。
  （四）其次，車禍發生時，雖屬夜間，但該路段設有夜間照明
        設備（該路段設有夜間照明設備，且具有照明作用一節
        ，已詳述如前），且劃設有明確之快慢車道分隔線及路
        面邊線等情，亦有卷附道路交通事故調查報告表（一）
        之記載明確，是被告並無不能注意之情事存在，亦屬明
        確。
  （五）惟被告竟疏未注意路面邊線至路邊圍欄僅0.8 公尺，甚
        為狹窄，仍任意停車該處佔用慢車道，妨害慢車道車輛
        之通行，以致適有告訴人戊○○騎乘機車行經被告停車
        地點之慢車道時，竟閃避不及，告訴人機車車頭因之撞
        及被告小客車左後車尾之保險桿，而人車倒地，此除據
        告訴人指訴綦詳外（見偵卷第5 頁、本院卷第40 ～41
        頁），並有目擊證人甲○○在審理中結證明確（見本院
        卷第37頁），而告訴人機車倒於緊鄰被告車左後車尾處
        ，亦有道路交通事故現場圖及肇事現場照片均在卷足參
        （見警卷第10、15頁），況被告車左後車尾保險桿處有
        明顯之擦撞痕跡，業經被告審理時坦認在卷（見本院卷
        第17頁），並有卷附之肇事車輛照片可徵（見警卷第15
        頁左下角之照片），證人即現場承辦警員乙○○亦在審
        理時證稱：告訴人機車確係撞到被告車左後保險桿等詞
        （見本院卷第34頁），從而，被告空言否認告訴人機車
        係因撞及其違規停放之小客車而肇禍，以及前開所辯：
        其車無凹痕，且左後保險桿之痕跡，非擦撞所致云云，
        均無可信，被告就本件車禍之發生自有過失存在，且其
        過失與告訴人之傷害間，有相當因果關係存在，自應負
        過失傷害人之責任。
  （六）又證人即告訴人戊○○於審理時供明：伊於肇事前見及
        被告車時，與伊機車之距離僅有3 公尺等詞（見本院卷
        第40頁），且目擊證人甲○○亦在審理中結證稱：其騎
        機車在告訴人後方行駛，告訴人發現被告車時，已來不
        及才撞到被告車左後方，其有見及告訴人剎車，但來不
        及而撞上，告訴人見及被告車時有嚇一跳，有煞車，但
        來不及，又無法閃避才會撞上等語（見本院卷第38～39
        頁），是見告訴人騎乘機車行經被告停車地點時，顯未
        注意伊機車前方有被告小客車停置該處，以致遲至與被
        告車相距僅3 公尺時，才見及停放該處之被告小客車，
        而未能即時採取閃避或煞停之必要安全措施，就本件車
        禍之發生亦有過失，然被告仍無法因此而脫免其應負之
        過失責任。
  （七）綜上所述，被告前開所辯均無非卸責之詞，不足採信，
        本件事證已明，被告之犯行堪以認定。
二、核被告丁○○所為係犯刑法第284 條第1 項前段過失傷害罪
    。爰審酌被告對於本件車禍之過失程度，告訴人亦有過失，
    對於告訴人所造成之傷害非輕，以及犯罪後，仍一再飾詞狡
    辯，又未與告訴人和解，態度惡劣等一切情狀，量處如主文
    所示之刑，併諭知罰金之折算標標準。
據上論斷，應依刑事訴訟法第299 條第1 項前段、刑法第284 條
第1項 前段、第41條第1 項前段、罰金罰鍰提高標準條例第1 條
前段，第2 條，判決如主文。
本案經檢察官丙○○到庭執行職務。
中　　華　　民　　國　　94　　年　　5　   月　　11　  日
                      交通法庭審判長法  官  黃建榮
                                    法  官  陳玉聰
                                    法　官  高思大
右正本證明與原本無異。
如不服本判決，應於判決送達後十日內，向本院提出上訴狀。
中　　華　　民　　國　　94　　年　　5 　　月　　12　　日
                                    書記官  蔡語珊
附錄條文：
中華民國刑法第284條第1項：
因過失傷害人者，處6月以下有期徒刑、拘役或5百元以下罰金，
致重傷者，處1年以下有期徒刑、拘役或5百元以下罰金。
